臺灣高等法院高雄分院民事裁定
111年度再抗字第15號
聲  請  人  陳宏泰
相  對  人  吳學政
            吳孟學
上  一  人  吳宜東
法定代理人  馬海玲
上列當事人間聲請定暫時狀態處分事件，聲請人對於中華民國11
1年4月20日本院111年度抗字第25號確定裁定聲請再審，本院裁
定如下：
    主      文
聲請駁回
聲請訴訟費用由聲請人負擔。
     理     由
一、按再審之訴，應於30日之不變期間內提起。前項期間，自判
    決確定時起算，判決於送達前確定者，自送達時起算；其再
    審之理由發生或知悉在後者，均自知悉時起算。但自判決確
    定後已逾5年者，不得提起，民事訴訟法第500條第1項定有
    明文，並依同法第507條準用於聲請再審程序。查，聲請人
    於民國111年4月25日收受本院111年度抗字第25號確定裁定
    （下稱原確定裁定，見本院111年度抗字第25號卷第83頁）
    ，於111年5月6日具狀對原確定裁定聲請再審（見本院卷第5
    頁），未逾30日不變期間，合先敘明。
二、聲請意旨略以：伊為保全對相對人吳孟學、吳學政（下合稱
    吳孟學等2人）所有各如附表一編號1、2所示土地（下合稱
    系爭土地）之通行權，經臺灣屏東地方法院（原法院）110
    年度裁全字第31號裁定准伊各供擔保新臺幣（下同）12萬元
    、5萬元後，吳孟學等2人各就系爭土地，於本案判決確定前
    ，應容忍伊通行，且不得為妨礙伊通行之行為（下稱系爭定
    暫時狀態裁定）。詎原確定裁定認伊未釋明定暫時狀態之原
    因，廢棄原法院之系爭定暫時狀態裁定，並駁回伊之聲請。
    伊原依民事訴訟法第532條規定，向原法院對系爭土地聲請
    假處分，縱原確定裁定認伊所為聲請不符民事訴訟法第538
    條第1項之要件，亦未依民事訴訟法第233條第1項、第239條
    規定職權適用同法第532條之要件，原確定裁定消極不適用
    上開法規，具適用法規顯有錯誤情事。爰依民事訴訟法第49
    6條第1項第1款規定聲請再審，並聲明：㈠原確定裁定廢棄。
    ㈡吳孟學等2人之抗告駁回。
三、按民事訴訟法第507條準用第496條第1項第1款所謂適用法規
    顯有錯誤，係指確定裁判所適用之法規，顯然不合於法律規
    定，或與司法院現尚有效及大法官會議之解釋顯然違反，或
    消極的不適用法規，顯然影響裁判者而言，不包含漏未斟酌
    證據、理由不備、理由矛盾、取捨證據及認定事實錯誤之情
    形在內。次按請求及假處分之原因，應釋明之。前項釋明如
    有不足，而債權人陳明願供擔保或法院認為適當者，法院得
    定相當之擔保，命供擔保後為假處分，此觀民事訴訟法第53
    3條前段準用第526條第1、2項規定甚明。故僅於釋明有所不
    足，法院始得命供擔保後為假處分。倘債權人就請求或假處
    分之原因，有任何一項未予釋明，法院即不得為命供擔保後
    准許假處分之裁定（最高法院111年度台聲字第305號裁定意
    旨參照）。次按除別有規定外，關於假處分之規定，於定暫
    時狀態之處分準用之，民事訴訟法第538之4亦有明文。
四、經查：
　㈠聲請人主張原確定裁定未斟酌伊所提出系爭土地登記第二類
    謄本、屏東縣土地登記簿、地籍圖謄本、後壁湖社區管理委
    員會陳報書、goole網頁照片、戶籍謄本等資料（下稱系爭
    資料），且吳孟學等2人未否認欲出售系爭土地或將封路作
    為他用之事實，逕認伊未釋明定暫時狀態處分之原因，適用
    法規顯有錯誤云云。查，聲請人所提出系爭資料，原確定裁
    定業認定已釋明定暫時狀態處分之「請求」，但聲請人未釋
    明是否有使用系爭土地作為通行道路之需求及必要；吳孟學
    等2人是否欲出售土地、封路阻礙通行、嚴重影響其通行、
    對其造成重大損害等情事，而以聲請人未釋明關於定暫時狀
    態處分之「原因」為由，廢棄原法院之裁定，駁回聲請人定
    暫時狀態處分之聲請，此參原確定裁定甚明（見原確定裁定
    第2、3頁，如本院卷第25、27頁），堪認原確定裁定係以聲
    請人提出之goole網頁照片，及吳孟學等2人未否認其等欲出
    售土地等情，均不足以供原確定裁定生如不准定暫時狀態假
    處分，將致聲請人發生重大損害或急迫危險之必要性之薄弱
    心證，不合於民事訴訟法第538條之構成要件，而駁回其聲
    請。聲請人此部分主張，並不可採。
  ㈡聲請人又主張伊於原法院係依民事訴訟法第532條規定為聲請
    ，原確定裁定縱認伊未合同法第538條要件，亦應審酌同法
    第532條之要件，原確定裁定就此適用法規顯有錯誤云云。
    然按民事訴訟法第532條規定之假處分與同法第538條規定之
    定暫時狀態處分，尚屬有別。前者係為保全債權人將來之強
    制執行，避免其金錢請求以外之請求無法實現為目的，故假
    處分之措施以確保性之方法為限，不得使被保全之請求提前
    滿足；後者則於爭執之法律關係，為防止發生重大之損害或
    避免急迫之危險或有其他相類之情形而有必要時，以保護該
    爭執權利不繼續受危害為目的，是除制止性、禁止性之方法
    外，必要時亦得採取履行性、給付性之滿足方法，對於當事
    人權益影響甚大（最高法院110年度台抗字第1407號裁定意
    旨參照）。查，聲請人於原法院具狀請求之事項係「聲請人
    願供擔保，請准命…土地，應容忍聲請人通行，且不得有設
    置道路障礙物或妨害聲請人通行之行為」，有民事聲請假處
    分狀可佐（見原法院110年度裁全字第31號卷第1頁反面），
    聲請人就系爭土地之通行權，既聲明吳孟學等2人應「容忍
    通行，且不得有設置道路障礙物或妨害聲請人通行之行為」
    ，依上開說明，已對系爭土地採取履行性、給付性之滿足方
    法，而屬定暫時狀態處分之聲請，自不因聲請人引用民事訴
    訟法第532條之規定，而異其性質，故聲請人主張原確定裁
    定未審酌民事訴訟法第532條之要件，容有誤會。
　㈢綜上，原確定裁定依民事訴訟法第538條第1項之要件為審酌
    ，而駁回聲請人之聲請，自無適用法規顯有錯誤情事。
五、綜上所述，聲請人主張原確定裁定具有民事訴訟法第496條
    第1項第1款適用法規顯有錯誤之再審事由，為無理由，應予
    駁回，爰裁定如主文。
中　　華　　民　　國　　111 　年　　6 　　月　　20　　日
                          民事第二庭
                              審判長法  官  黃國川
                                    法  官  李怡諄
                                    法  官  何佩陵
以上正本證明與原本無異。
如不服本裁定應於送達後10日內向本院提出再抗告狀（須按他造
當事人之人數附繕本），並繳納再抗告費新臺幣1,000元。再為
抗告僅得以適用法規顯有錯誤為理由，並應委任律師為代理人。
如委任律師提起再抗告者，應一併繳納再抗告費。
中　　華　　民　　國　　111 　年　　6 　　月　　20　　日
                                    書記官  陳旻萱
附註：
再抗告人之配偶、三親等內之血親、二親等內之姻親，或再抗告
人為法人、中央或地方機關時，其所屬專任人員具有律師資格並
經法院認適當者，亦得為第三審代理人。
再抗告人或其法定代理人具有律師資格者及前項情形，應於提起再抗告或委任時釋明之。  　　　　　　　　　　　　　
附表一
編號   土地標示   所有人       備註 1 屏東縣○○鎮○○○段000地號土地（權利範圍：全部）   吳孟學 102.11.12重測前為大樹房段340-26地號土地 2 屏東縣○○鎮○○○段000地號土地（權利範圍：全部）   吳學政 102.11.12重測前為大樹房段302-56地號土地